臺灣高等法院臺南分院刑事判決
109年度交上訴字第881號
上  訴  人  臺灣臺南地方檢察署檢察官
被      告  蔡長炯


上列上訴人因被告過失致死案件，不服臺灣臺南地方法院109年
度交訴字第28號中華民國109年5月25日第一審判決（起訴案號：
臺灣臺南地方檢察署108年度偵字第18015號），提起上訴，本院
判決如下：
    主  文
上訴駁回。
蔡長炯緩刑貳年。
    事  實
一、蔡長炯於民國108年9月28日上午7時50分許，駕駛車牌號碼
　　000-00號自用大貨車，沿臺南市○○區000號公路由東往西方
    向行駛，行經該公路與南00-0號公路之三岔路口時，本應注
    意行車速度應依速限行駛，且在行經設有閃光黃燈號誌之交
    岔路口，應減速接近，注意安全，小心通過，並隨時注意車
    前狀況，而依當時天候晴、日間自然光線、柏油路面乾燥、
    無缺陷、亦無障礙物、視距良好等情，無不能注意之情事，
    竟疏未注意，貿然以時速約60公里之速度超速行駛；適陳潁
    晟騎乘車牌號碼000-000號普通重型機車，沿臺南市○○區○00
    00號公路由北往南方向行駛，亦疏未注意讓幹道車先行，復
    提前左轉進入前揭路口，致遭蔡長炯撞擊而人車倒地，受有
    頭部外傷、頭顱內出血、顏面骨骨折、胸部挫傷合併雙側血
    胸等傷害，經送往奇美醫療財團法人佳里奇美醫院救治後，
    仍於同日上午8時45分宣告死亡。嗣蔡長炯肇事後留於現場
    ，向據報到場處理本件交通事故而尚不知肇事者為何人之警
    員坦承肇事，並接受裁判。
二、案經陳潁晟之父陳銘堂告訴及臺灣臺南地方檢察署檢察官相
    驗後偵查起訴。
    理  由
一、上開犯罪事實，業據被告於警詢、偵查、原審及本院審理時
    均坦承不諱，核與告訴人陳銘堂於警詢、偵查中指訴之情節
    相符，並有奇美醫療財團法人佳里奇美醫院非病死司法相驗
    通報單、診斷證明書、臺南市政府警察局佳里分局道路交通
    事故現場圖、道路交通事故調查表、調查報告表、現場及車
    損照片、臺灣臺南地方檢察署相驗屍體證明書、檢驗報告書
    、相驗照片在卷可佐（相驗卷第21、23、27至65、97至137
    頁），足認被告前開自白與事證相符，堪予採信。
二、按行車速度，依速限標誌或標線之規定，無速限標誌或標線
    者，行車時速不得超過50公里；汽車行駛時，駕駛人應注意
    車前狀況，並隨時採取必要之安全措施；閃光黃燈表示「警
    告」，車輛應減速接近，注意安全，小心通過，道路交通安
    全規則第93條第1項第1款、第94條第3項、道路交通標誌標
    線號誌設置規則第211條第1項第1款分別定有明文，並為一
    般汽車駕駛人所應注意並確實遵守之事項。且被告考領有普
    通大客車駕駛執照，有其駕駛執照附卷可稽（相驗卷第83頁
    ），對於上揭道路交通安全之相關規定自應知之甚詳，並確
    實遵守；衡以案發當時天候晴、日間自然光線、柏油路面乾
    燥無缺陷、無障礙物、視距良好，亦有前揭道路交通事故調
    查報告表可按，並無不能注意之情事，詎被告行經設有閃光
    黃燈號誌之交岔路口，不僅未減速慢行，更貿然以超越速限
    之速度通過系爭路口，致閃避不及而與被害人陳潁晟所騎之
    機車發生碰撞，被告上開駕駛行為顯有過失。參以本件肇事
    責任經送請臺南市車輛行車事故鑑定委員會鑑定結果，亦認
    被告駕駛自用大貨車，超速行駛，閃光黃燈路口，未注意車
    前狀況，為肇事次因，有臺南市車輛行車事故鑑定委員會10
    9年2月19日鑑定意見書附卷可稽（偵查卷第27至30頁），亦
    與本院上開認定結果相符，益徵被告對於本件交通事故之發
    生具有過失甚明。又被告上揭過失致被害人人車倒地受有前
    揭傷害，並因傷重不治死亡，有相驗屍體證明書、檢驗報告
    書在卷可憑，足認被告之過失行為與被害人之死亡結果間，
    具有相當因果關係。綜上，本件事證明確，被告過失致人於
    死之犯行，堪以認定，應依法論科。
三、核被告所為，係犯刑法第276條之過失致人於死罪。被告肇
    事後留在現場，向據報到場處理本件交通事故而尚不知肇事
    者為何人之警員坦承肇事，並接受裁判等情，有臺南市政府
    警察局佳里分局交通分隊道路交通事故肇事人自首情形紀錄
    表附卷可參（相驗卷第25頁），核與自首之規定相符，爰依
    刑法第62條前段之規定，減輕其刑。
四、駁回上訴之理由：
  ㈠原審以被告罪證明確，依上開罪名之法條規定論罪科刑，並
    審酌被告係領有普通大客車駕駛執照之人，本應謹慎駕車，
    以維護參與道路交通者之安全，詎被告竟疏未遵守交通規則
    ，於行經設有閃光黃燈號誌之交岔路口，未能減速慢行，反
    而超速行駛，肇致本件交通事故，造成被害人喪失寶貴生命
    、被害人家屬痛失親人而無從彌補之過失，所生危害既深且
    鉅；復考量被告在原審辯論終結前未能與被害人家屬成立和
    解、徵得原諒，暨被告之智識程度、家庭狀況、犯後坦承自
    身過失、被害人就本件車禍之發生與有過失等一切情狀，
　　量處有期徒刑6 月，並諭知易科罰金之折算標準。本院經核
    原審認事用法，並無違誤，量刑尚稱妥適，應予維持。
  ㈡檢察官循告訴人之請求，提起上訴，以被告超速行駛且未和
    解賠償，指摘原判決量刑過輕不當云云。惟按，量刑輕重係
    屬事實審法院得依職權自由裁量之事項，苟已斟酌刑法第57
    條各款所列情狀而未逾越法定刑度，不得遽指為違法。又在
    同一犯罪事實與情節，如別無其他加重或減輕之原因，下級
    審量定之刑，亦無過重或失輕之不當情形，則上級審法院對
    下級審法院之職權行使，原則上應予尊重。經查，被告與告
    訴人於本院審理成立和解，除先前已賠償11萬元外，再賠償
    189萬元（89萬元由被告給付，100萬元由保險公司給付，不
    包含已申請之強制險），雖於原審判決前未能和解，然原審
    已依刑法第57條之規定審酌被告上開一切情狀，量處罪刑如
    上，以本罪法定刑為5 年以下有期徒刑、拘役、50萬元以下
    罰金而言，以本件嗣已和解之情狀，難認有何刑度過輕情形
    ，其上訴指摘原判決量刑不當，為無理由，應予駁回。
五、末查，被告前未曾因故意犯罪受有期徒刑以上刑之宣告，有
    臺灣高等法院被告前案紀錄表可按，因一時疏忽，致罹刑典
    ，犯後坦承犯行，尚具悔意，且於原審判決後之本院審理期
    間，於109 年9 月24 日本院審理時與告訴人成立和解，賠
    償189 萬元（不含強制險），有本院和解筆錄、公務電話查
    詢紀錄表、匯款紀錄可按（本院卷第65至69、97至99頁），
    並徵得被害人家屬同意法院給予緩刑之宣告，考量被告一時
    疏失肇致車禍，經此偵審程序及科刑教訓後，當知警惕，應
    無再犯之虞，其所宣告之刑以暫不執行為適當，爰依刑法第
    74條第1 項第1 款之規定，併予宣告緩刑2 年，以啟自新。
據上論結，應依刑事訴訟法第368 條，刑法第74條第1 項第1 款
，判決如主文。
本案經檢察官吳維仁、李政賢提起公訴，檢察官郭書鳴提起上訴
，檢察官謝錫和到庭執行職務。
中　　華　　民　　國　　109 　年　　11　　月　　12　　日
                  刑事第五庭    審判長法　官  黃國永
                                      法　官  蔡川富
　　　　　　　　　　　　　　　　      法　官  翁世容
以上正本證明與原本無異。
如不服本判決應於收受送達後20日內向本院提出上訴書狀，其未
敘述上訴理由者，並得於提起上訴後20日內向本院補提理由書（
均須按他造當事人之人數附繕本）「切勿逕送上級法院」。
                                      書記官  顏惠華
中　　華　　民　　國　　109 　年　　11　　月　　12　　日
附錄本案論罪科刑法條：
中華民國刑法第276條
因過失致人於死者，處 5 年以下有期徒刑、拘役或 50 萬元以
下罰金。